【裁判字號】    92,易,2924
【裁判日期】    921231
【裁判案由】    詐欺
【裁判全文】
臺灣臺中地方法院刑事判決                        九十二年度易字第二九二四號
    公  訴  人  臺灣臺中地方法院檢察署檢察官
    被      告  丁  ○
右列被告因詐欺案件，經檢察官提起公訴（九十二年度偵緝字第一六號），經本院
合議庭裁定進行簡式審判程序，茲判決如左：
    主  文
丁○共同行使偽造私文書，足以生損害於他人，處有期徒刑參月，如易科罰金，以參
佰元折算壹日。如附表所示之各類所得扣繳暨免扣繳憑單正本壹紙，沒收。
    事  實
一、丁○因失業缺錢花用，經不詳姓名綽號「小紀」之友人介紹，得知甲○○（未起
    訴）藉偽造不實之工作證明為其辦理銀行貸款，又明知其並無買車意思及與甲○
    ○二人均無償還銀行貸款之真意，竟與甲○○共同基於行使使公務員登載不實文
    書、行使偽造私文書及意圖為自己不法所有之犯意聯絡，先由甲○○偽造丁○任
    職於銳鋒機械商行如附表所示之各類所得扣繳暨免扣繳憑單一紙，表示銳鋒機械
    商行於九十年一月至十二月間，有給付丁○給付總額新台幣（下同）四十七萬九
    千五百八十元之不實事項，足生損害於銳鋒機械商行。嗣由丁○提供國民身分證
    予甲○○，由甲○○於民國（下同）九十一年三月二十二日，先持丁○之國民身
    分證及印章，向交通部公路總局臺中區監理所臺中市監理站（下稱臺中市監理站
    ）將車號Ａ９─２６９５號自用小客車所有權移轉登記在丁○名下，致使不知情
    之監理機關承辦人員楊麗玉於同日在職務上所掌管之車籍異動文件上登載變更丁
    ○為該車主等不實事項，足生損害於監理機關對車籍管理之正確性。再由甲○○
    持丁○之國民身分證、前揭領得不實車籍資料及偽造之各類所得扣繳暨免扣繳憑
    單一紙，以傳真方式傳予亞太商業銀行股份有限公司（以下稱亞太商銀）予以行
    使，足生損害於監理機關及銳鋒機械商行，嗣由丁○親自前往亞太商銀訂立動產
    抵押契約，因此貸得二十八萬元，約定自九十一年三月二十二日起至九十四年三
    月二十二日止，每月為一期，每期應償還一萬零四百元，標的物存放地點在丁○
    臺中縣太平市○○里○○○路六十六巷五十五號住處，在價款未全部清償而履約
    完畢前，為債務人之丁○不得任意將前開自小客車任意遷移、出賣、出質或為其
    他處分，亞太商銀陷於錯誤核撥二十八萬元至土地銀行西臺中分行甲○○帳戶後
    ，甲○○僅繳付二期分期付款款項共二萬零八百元予亞太商銀，甲○○及丁○即
    均未再付款，前揭車輛亦去向不明，嗣亞太商銀於九十一年七月十七日將債權及
    動產抵押權均讓與東洋租賃股份有限公司，東洋租賃股份有限公司嗣變更登記為
    臺灣戊○○○○斯勒資融股份有限公司，並查悉上情。
二、案經臺灣戊○○○○斯勒資融股份有限公司告訴臺灣臺中地方法院檢察署偵查起
    訴。
    理  由
一、訊據被告對於右揭事實迭於本院準備及簡式審判程序中坦承不諱，其稱：當初係
    要辦理信用貸款，共犯甲○○要其先貸一輛車子，有了信用，始可以申請信用貸
    款，因為無工作，亦未任職於銳鋒機械商行，但共犯甲○○有向其稱會為其準備
    好工作證明，其即將身分證交予甲○○，其餘的文件資料均係共犯甲○○去辦理
    ，詳情不甚清楚，但動產抵押擔保契約是其親自前往辦理，至於偵查時所稱該名
    「阿吐」之人，其實就是甲○○，但因恐甲○○不承認犯行，故編造「阿吐」及
    向地下錢莊借貸等不實事實，其在簽約時，並無付款的意思，該部自小客車則係
    由甲○○處理等語，核與告訴代理人黃俊元、高瑞隆、巫奇明、丙○○、黃旭原
    分別於警詢、偵查及本院簡式審判中指述綦詳，並經證人即一同前往辦理契約簽
    訂擔任連帶保證人之乙○○、共犯甲○○及承辦貸款之銀行賀蕭嘉新於偵查時證
    述明確，復有車輛動產抵押貸款契約書、動產擔保交物移轉契約書、動產抵押設
    定債務讓與變更聲請書、汽車新領牌照登記書各一份、逾期及跟催作業系統四紙
    、車輛協尋查訪紀錄表二紙、亞太商銀汽車貸款申請書、被告出具之授權書、甲
    ○○之土地銀行存款印鑑卡暨土地銀行存款分類戶明細表、中古車個人買賣資料
    單各一份、交通部公路總局臺中區監理所九十二年度十月三十日中監車字第○九
    二○○四七七○八號函、中監中字第○九二○○○七四六○號所附自小客車Ａ９
    ─２６９５號汽車過戶異動資料、過戶暨補登記書影本、告訴人公司股份有限公
    司變更登記表一紙在卷足佐，參以被告既自承未曾任職於「銳鋒機械商行」，然
    其竟任共犯甲○○偽造扣繳憑單，並向臺中市監理站申報不實車輛所有權移轉資
    料，又提供各該偽造之資料使亞太銀行職員蕭嘉新填載於亞太商銀汽車貸款申請
    書後，再簽名用印於貸款人欄，及自行登載於車輛動產抵押貸款契約書，使亞太
    商銀陷於錯誤，對被告之償債能力產生誤認，因而核撥款項予被告指定之共犯甲
    ○○，再由甲○○占用使用該車輛，被告與甲○○有共同詐欺取財之犯行甚明。
    足認被告之自白確與事實相符，堪可採信。本案事證明確，被告犯行，堪以認定
    。
二、按扣繳憑單係刑法第二百十條所稱之私文書。被告為求順利辦得貸款，任由共犯
    甲○○偽造不實之扣繳憑單，並向臺中市監理站辦理自小客車Ａ９─２６９５號
    汽車過戶，致使該不知情之臺中市監理站承辦人員在職務上掌管之行車執照等車
    籍異動文件上登載不實事項，又將被告之國民身分證、上開偽造之私文書及使公
    務員登載不實文書，暨被告之國民身分證以傳真之方式，傳送亞太銀行予以行使
    ，並使亞太商銀陷於錯誤，核撥貸款二十八萬元，核其所為，係犯刑法第二百十
    六條、第二百十條行使偽造私文書罪、同法第二百十六條、第二百十四條行使使
    公務員登載不實文書罪及同法第三百三十九條第一項詐欺取財罪。被告任令共犯
    甲○○偽造如附表所示內容之扣繳憑單，並使公務員登載不實事項於所職掌之公
    文書後又持以行使，偽造之低度行為為行使之高度行為所吸收，均不另論罪。又
    被告與共犯甲○○間就上開犯行具有犯意聯絡及行為之分擔，為共同正犯。再上
    開行使偽造私文書、行使使公務員登載不實文書與詐欺取財三罪間，有方法目的
    之牽連關係，應依刑法第五十五條之規定，從一重之行使偽造私文書罪處斷。公
    訴人起訴事實雖未敘及被告行使使公務員登載不實文書罪之犯行，然該部分事實
    與公訴人起訴之犯罪事實既有牽連犯之裁判上一罪關係，應為起訴效力所及，本
    院自得一併審理，附此敘明。爰審酌被告因貪圖私利，任令共犯甲○○持偽造扣
    繳憑單作為申請分期付款購車之資力證明及不實之車輛所有權移轉資料予亞太公
    司，使亞太公司陷於錯誤，准予本件申請案件，交付貸款，但又未能就期款部分
    依約受償，受有損害，然本件貸款金額均係匯入共犯甲○○之銀行帳戶，被告亦
    未領得申辦貸款之車輛，未有實質之獲利，且犯罪手段平和，犯後復能坦認犯行
    ，並表示願意賠償告訴人公司因受讓亞太銀行此項債權所受之損害等一切情狀，
    量處如主文所示之刑，並諭知易科罰金之折算標準。
三、被告任令共犯甲○○所偽造如附表所示內容之扣繳憑單正本一紙，並以傳真方式
    傳予亞太商銀，此據證人即承辦此貸款業務之蕭嘉新於偵查中證述詳實，是該正
    本並非直接交付予亞太商銀，雖未扣案，但不能證明業已滅失，且係共犯甲○○
    所有並供犯罪所用之物，業經被告供明在卷，被告與甲○○既為共同正犯，對被
    告之罪刑，亦應爰依刑法第三十八條第一項第二款規定，為宣告沒收諭知。至於
    被告以前開偽造扣繳憑單正本傳真予證人蕭嘉新之傳真資料，雖係上開偽造扣繳
    憑單之影本，但均非被告所有之物，核與刑法第三十八條沒收之要件不符，爰不
    另為沒收之諭知，附此明。
四、公訴意旨另認：本案被告與亞太銀行就其購得之車牌號碼號汽車設定車輛動產抵
    押契約後，隨即違約將該車移轉交由共犯甲○○使用，其此部分所為另涉犯動產
    擔保交易法第三十八條之罪嫌云云。惟查：被告詐騙取得前開汽車後，就其財產
    犯罪所得之物進一步予以處分移轉之行為，屬學理上所稱之「不罰後行為」，並
    無另行評價論罪之必要。是公訴意旨認被告所為另觸犯動產擔保交易法第三十八
    條之罪，容有未洽，惟因公訴人認此部分行為與本案被告上開經本院認定之詐欺
    取財犯行間，有方法結果之牽連關係，故不另為無罪諭知。
據上論斷，應依刑事訴訟法第二百七十三條之一第一項、二百九十九條第一項前段，
刑法第二十八條、第二百十六條、第二百十條、第二百十四條、第三百三十九條第一
項、第五十五條、第四十一條第一項前段、第三十八條第一項第二款，罰金罰鍰提高
標準條例第一條前段、第二條，判決如主文。
中      華      民      國      九十二      年    十二   月    三十一  日
                                臺灣臺中地方法院刑事第十二庭
                                    法  官  劉  兆  菊
右正本證明與原本無異。
如不服本判決，應於送達後十日內向本院提出上訴狀（須附繕本），上訴於臺灣高等
法院臺中分院。
                                    書記官
中      華      民      國      九十二      年    十二    月   三十一   日
附錄論罪科刑法條
刑法第二百十條
偽造、變造私文書，足以生損害於公眾或他人者，處五年以下有期徒刑。
刑法第二百一十四條
明知為不實之事項，而使公務員登載於職務上所掌之公文書，足以生損害於公眾或他
人者，處三年以下有期徒刑、拘役或五百元以下罰金。
刑法第二百十六條
行使第二百十條至第二百十五條之文書者，依偽造、變造文書或登載不實事項或使登
載不實事項之規定處斷。
刑法第三百三十九條第一項
意圖為自己或第三人不法之所有，以詐術使人將本人或第三人之物交付者，處五年以
下有期徒刑、拘役或科或併科一千元以下罰金。
┌───────────────────────────────────┐
│附表：                                                                │
├────────┬──────────────────────────┤
│扣繳單位統一編號│00000000                                    │
├────────┼──────────────────────────┤
│稽徵機關        │Ｂ四七                                              │
├────────┼──────────────────────────┤
│製單編號        │ＮＥＷＵ0000000                              │
├────────┼──────────────────────────┤
│格式            │五０                                                │
├────────┼──────────────────────────┤
│所得人統一編號  │Ｚ000000000                                │
├────────┼──────────────────────────┤
│國內有無住所    │有（ˇ）  無（  ）                                  │
├────────┼──────────────────────────┤
│所得人代號（或帳│                                                    │
│號）或外僑護照號│                                                    │
│碼              │                                                    │
├────────┼──────────────────────────┤
│所得人姓名      │丁○                                                │
├────────┼──────────────────────────┤
│所得人住址      │臺中縣太平市○○里○○鄰○○○路六六巷一弄五五號    │
├────────┼──────────────────────────┤
│所得所屬年月    │自九十年一月至九十年十二月                          │
├────────┼──────────────────────────┤
│所得給付年度    │九十年度                                            │
├────────┼──────────────────────────┤
│扣繳率          │     ％                                             │
├────────┼──────────────────────────┤
│給付總額        │四七九五八○                                        │
├────────┼──────────────────────────┤
│扣繳稅額（Ｂ）  │○                                                  │
├────────┼──────────────────────────┤
│給付淨額（Ａ）－│四七九五八○                                        │
│（Ｂ）          │                                                    │
├────────┼──────────────────────────┤
│扣繳單位        │銳鋒機械商行                                        │
├────────┼──────────────────────────┤
│地址            │臺中市○○區○○里○○路五七六之五號                │
├────────┼──────────────────────────┤
│扣繳義務人      │林米皇                                              │
└────────┴──────────────────────────┘


司法院資訊處製作；財團法人民間司法改革基金會備份。
